ACORDAO-COMPLETO-2367635

ACÓRDÃO 7133/2019 ATA 28/2019 - SEGUNDA CÂMARA

VISTA, relatada e discutida esta tomada de contas especial, instaurada pelo antigo Ministério da Cultura, atualmente incorporado ao Ministério da Cidadania, em desfavor da empresa Kompost Ltda. e de Maria Beatriz Barbosa Borges em razão de omissão no dever de prestar contas de recursos captados por força do projeto cultural Pronac 04-4816.
ACORDAM os ministros do Tribunal de Contas da União, reunidos em sessão da 2ª Câmara, ante as razões expostas pela relatora, e com fundamento nos arts. 1º, inciso I, 12, § 3º, 16, inciso III, alínea “a”, 19, 23, inciso III, 26 e 28, inciso II, da Lei 8.443/1992 c/c os arts. 209, inciso I, 210, 214, inciso III, alínea “a”, e 215 a 217 do Regimento Interno, em: 
9.1. declarar revéis a empresa Kompost Ltda. e Maria Beatriz Barbosa Borges;
9.2. julgar irregulares as contas da empresa Kompost Ltda. e de Maria Beatriz Barbosa Borges;
9.3. condená-las, solidariamente, ao recolhimento aos cofres do Fundo Nacional da Cultura das quantias a seguir especificadas, atualizadas monetariamente e acrescidas de juros de mora a partir das datas discriminadas até a data do pagamento;
	Data de ocorrência
	Valor histórico (R$) 

	14/1/2006
	60.000,00

	1º/1/2007
	40.000,00

9.4. fixar prazo de 15 (quinze) dias, a contar das notificações, para comprovação, perante o Tribunal, do recolhimento da dívida acima imputada;
9.5. autorizar a cobrança judicial da dívida, caso não atendidas as notificações;
9.6. autorizar o pagamento da dívida em até 36 (trinta e seis) parcelas mensais consecutivas, caso venha a ser solicitado pelas responsáveis antes do envio do processo para cobrança judicial;
9.7. fixar o vencimento da primeira parcela em 15 (quinze) dias, a contar do recebimento das notificações, e o das demais a cada 30 (trinta) dias, com incidência dos respectivos encargos legais sobre o valor de cada parcela; 
9.8. alertar às responsáveis que a inadimplência de qualquer parcela acarretará vencimento antecipado do saldo devedor;
9.9. dar ciência desta deliberação ao Ministério da Cidadania.

Tomada de Contas Especial instaurada pelo Ministério da Cultura em razão da omissão no dever de prestar contas dos recursos captados pela proponente, a empresa Brasilis Agência de Projetos Ltda., para a execução do Projeto PRONAC nº 04-4816, intitulado Festival Rhema de Dança e Artes Cênicas.

Segunda Câmara

Ministério da Cidadania.

3. Responsáveis: Brasilis Agência de Projetos Ltda. (CNPJ 05.688.495/0001-07 - atualmente denominada Kompost Ltda.) e Maria Beatriz Barbosa Borges (CPF XXX.140.341-XX).
3.1. Interessada: Secretaria de Fomento e Incentivo à Cultura.

13.1. Ministros presentes: Aroldo Cedraz (na Presidência), Raimundo Carreiro e Ana Arraes (Relatora).
13.2. Ministro-Substituto convocado: Augusto Sherman Cavalcanti.
13.3. Ministro-Substituto presente: André Luís de Carvalho.

Maria Beatriz Barbosa Borges

ANA ARRAES

Adoto como relatório a instrução elaborada na Secretaria de Controle Externo de Contas Especial - SecexTCE que foi acolhida pelos dirigentes da unidade e pelo Ministério Público junto ao TCU (peças 37 a 40) :
“INTRODUÇÃO
1.	Cuidam os autos de tomada de contas especial instaurada pelo antigo Ministério da Cultura – MinC, atualmente incorporado ao Ministério da Cidadania, em desfavor de Brasilis Agência de Projetos Ltda., atualmente denominada Kompost Ltda. (CNPJ 05.688.495/0001-07) , e Maria Beatriz Barbosa Borges (CPF XXX.140.341-XX) , em razão de omissão no dever de prestar contas dos recursos captados por força do projeto cultural Pronac 04-4816, no âmbito do Projeto ‘Festival Rhema de Dança e Artes Cênicas’.
HISTÓRICO 
2.	A Kompost Ltda. (à época denominada Brasilis Agência de Projetos Ltda.) apresentou ao MinC em 12/8/2004 o projeto ‘Festival Rhema de dança e Artes Cênicas’, cujo objetivo era realizar, de setembro de 2004 a agosto de 2005, o citado recital. Em Goiânia, seria a 8ª edição, em Pompéia/SP, a 3ª edição e haveria a estreia em mais oito cidades do Brasil. No festival, haveria vários grupos locais previamente selecionados, desenvolvimento de oficinas e teatro, performances teatrais, circenses, dança em shoppings das cidades e vias públicas e palestra com a convidada Priscila Yokoi.   
3.	O projeto foi aprovado sob o nº Pronac 04-4816 pela Portaria 31, de 20/1/2005, publicada na Seção 1 do Diário Oficial da União de 25/1/2005, a qual também autorizou a captação do valor de apoio, totalizando R$ 1.545.316,75, no período de 24/1/2005 a 31/12/2005. Esse período foi prorrogado para até 24/1/2007, conforme Portarias 137, de 21/3/2006, publicada na Seção 1 do Diário Oficial da União de 22/3/2006, e 1, de 4/1/2007, publicada na Seção 1 do Diário Oficial da União de 5/1/2005.
4.	Assim sendo, consoante as mencionadas portarias c/c o art. 36 da Portaria MinC 46, de 13/3/1998, o prazo para execução dos recursos foi de 24/1/2005 a 24/1/2007, recaindo o prazo para prestação de contas em 25/3/2007, conforme art. 39 da mesma portaria c/c o art. 28, § 5º, da IN STN 1/1997, o qual prevê o prazo máximo de sessenta dias após o término do prazo de execução do convênio.
5.	 A empresa proponente (Kompost Ltda.) captou recursos autorizados, no montante de R$ 100.000,00, sendo R$ 40.000,00 em 1º/1/2007 e R$ 60.000,00 em 14/1/2006, conforme atestam os recibos (peça 7, p. 30-31) .
6.	Às peças 7, p. 37-46, constam diligências do MinC, datadas de 3/9/2008, 23/11/2009 e 27/9/2011, solicitando a prestação de contas final do projeto, tendo em vista o encerramento do prazo de captação dos recursos. Como não houve registro de AR indicando o recebimento das notificações, procedeu-se à realização do Edital de Notificação 39/2011, publicado no Diário Oficial da União (DOU) em 5/12/2011 (peça 7, p. 47) . 
7.	Tendo sido a proponente devidamente notificada, em não havendo resposta, emitiu-se o Laudo Final sobre a prestação de contas 307/2017/G3/PASSIVO/SEFIC/MinC, de 24/5/2017 (peça 7, pp. 60-61) , em que se concluiu pela reprovação do projeto, face à omissão no dever de prestar contas. 
8.	Ato contínuo, a prestação de contas do projeto ‘Festival Rhema de dança e Artes Cênicas’ (Pronac 04-4816) foi reprovada por meio da Portaria 346, de 2/6/2017, publicada no DOU de 5/6/2017 (peça 7, pp. 66-68) .
9.	Haja vista que o projeto citado no item precedente não teve a comprovação da regular aplicação dos recursos captados, instaurou-se, em despacho de 31/10/2017, processo de tomada de contas especial (peça 10) . 
10.	No Relatório de TCE 26/2017, de 1º/11/2017 (peça 11) , o tomador de contas concluiu que o prejuízo importaria no valor original de R$ 100.000,00, imputando-se a responsabilidade à Kompost Ltda. e Maria Beatriz Barbosa Borges. 
11.	Em 7/8/2018, o Ministério da Transparência, Fiscalização e Controladoria-Geral da União emitiu o relatório de auditoria (peça 9, pp. 1-2) , em concordância com o relatório do tomador de contas. O certificado de auditoria e o parecer do dirigente do órgão de controle interno concluíram pela irregularidade das presentes contas (peça 9, pp. 3-4) .
12.	Em 13/9/2018, o ministro responsável pela área atestou haver tomado conhecimento das conclusões contidas no relatório e certificado de auditoria, bem como do parecer conclusivo do dirigente do órgão de controle interno manifestando-se pela irregularidade das contas e determinou o encaminhamento do processo ao Tribunal de Contas da União (peça 18) .
13.	No âmbito deste Tribunal, foi lavrada a instrução inicial à peça 20, em que se concluiu pela necessidade de citação dos responsáveis, da seguinte forma:
‘30.	Diante do exposto, submetem-se os autos à consideração superior, propondo:
30.1.	realizar a citação da Sra. Maria Beatriz Barbosa Borges (CPF XXX.140.341-XX) e da empresa Brasilis Agência de Projetos Ltda. (CNPJ 05.688.495/0001-07) , com fundamento nos arts. 10, § 1º, e 12, incisos I e II, da Lei 8.443/1992 c/c o art. 202, incisos I e II, do RI/TCU, para que, no prazo de quinze dias, apresentem alegações de defesa quanto à irregularidade detalhada a seguir e/ou recolham, solidariamente, aos cofres do Fundo Nacional de Cultura as quantias abaixo indicadas atualizadas monetariamente a partir das respectivas datas até o efetivo recolhimento, abatendo-se na oportunidade a quantia eventualmente ressarcida, na forma da legislação em vigor (item 29) :
	a)  irregularidade: não comprovação da boa e regular aplicação dos recursos federais repassados à Brasilis Agência de Projetos Ltda., em face da omissão no dever de prestar contas dos valores captados por força do Projeto Cultural Pronac 04-4816, no âmbito do Projeto ‘Festival Rhema de Dança e Artes Cênicas’, no período de 24/1/2005 a 31/12/2005, cujo prazo de prestação de contas encerrou-se em 25/3/2007, conforme Relatório de Execução C08 – PASSIVO/G03/SEFIC/MINC, de 19/5/2007 (peça 7, pp. 58-59) , Laudo Final sobre a Prestação de Contas 307/017/G3/PASSIVO/SEFIC/MinC, de 24/5/2017 (peça 7, pp. 60-61) , e Portaria Sefic 346, de 2/6/2017 (peça 7, pp. 66-68) ;
	a.1) dispositivos violados: art. 37, caput, c/c o art. 70, parágrafo único, da Constituição da República Federativa do Brasil; art. 93 do Decreto-Lei 200/1967; art. 66 do Decreto 93.872/1986; art. 29 da Lei 8.313/1991; art. 39 da Portaria MinC 6, de 13/3/1998, c/c o art. 28, § 5º, da IN STN 1/1997, e Portarias Sefic 31, de 20/1/2005, 137, de 21/3/2006, e 1, de 4/1/2007;
	a.2) conduta: omitir-se no dever de prestar contas dos valores transferidos por meio do Projeto Cultural Pronac 04-4816, cujo prazo para apresentação das contas expirou em 25 de março de 2007;
	a.3) nexo de causalidade: a conduta descrita impediu o estabelecimento do nexo causal entre os recursos recebidos no âmbito do Projeto Cultural Pronac 04-4816 – ‘Festival Rhema de Dança e Artes Cênicas’ – e as possíveis despesas efetuadas, resultando em presunção de dano ao erário;
	a.4.1) culpabilidade da Sra. Maria Beatriz Barbosa Borges: não há excludentes de ilicitude, de culpabilidade e de punibilidade; é razoável supor que a responsável tinha consciência da ilicitude de sua conduta; era exigível conduta diversa da praticada, qual seja, desincumbir-se do seu dever por meio da apresentação da prestação de contas no prazo e forma devidos;
	a.4.2) culpabilidade da empresa Brasilis Agência de Projetos Ltda.: nesse caso, aplica-se a Súmula 286 do TCU, segundo a qual a pessoa jurídica de direito privado destinatária de transferências voluntárias de recursos federais feitas com vistas à consecução de uma finalidade pública responde solidariamente com seus administradores pelos danos causados ao erário na aplicação desses recursos.
	a.5) composição do débito:
	Data de ocorrência
	Valor histórico (R$) 

	14/1/2006
	60.000,00

	1º/1/2007
	40.000,00

Valor atualizado até 12/12/2018: R$ 198.470,03’
14.	Em cumprimento ao pronunciamento da unidade técnica, de 18/12/2018 (peça 22) , foram realizadas as citações dos responsáveis, nos moldes adiante:
	a)	 Brasilis Agência de Projetos Ltda. (CNPJ 05.688.495/0001-07) 
	Ofício
	Data do ofício
	Data de Recebimento do Ofício
	Nome do Recebedor do Ofício
	Observação
	Fim do Prazo para defesa

	492/2019-TCU/SECEX-TCE (peça 26) 
	5/2/2019
	19/2/2019 (vide AR de peça 28) 
	Maria Silva
	Ofício recebido no endereço do responsável, conforme pesquisa de endereço no Sistema da Receita Federal (peça 24) .
	7/3/2019

	b) Maria Beatriz Barbosa Borges (CPF XXX.140.341-XX) 
	Ofício
	Data do ofício
	Data de Recebimento do Ofício
	Nome do Recebedor do Ofício
	Observação
	Fim do Prazo para defesa

	493/2019-TCU/SECEX-TCE (peça 26) 
	5/2/2019
	Devolvido ao remetente (vide AR de peças 27 e 29) 
	-
	Ofício enviado ao endereço do responsável, conforme pesquisa de endereço no Sistema da Receita Federal (peça 23) .
	-

	1933/2019-TCU/SECEX-TCE (peça 32) 
	17/4/2019
	Devolvido ao remetente (vide AR de peças 34 e 36) 
	-
	Ofício enviado ao endereço do responsável, conforme pesquisa de endereço no Sistema do Tribunal Superior Eleitoral – TSE (peças 30 e 31) .
	-

	1934/2019-TCU/SECEX-TCE (peça 33) 
	17/4/2019
	9/5/2019 
 (vide AR de peça 35) 
	Rômulo Borges
	Ofício recebido no endereço do responsável, conforme pesquisa de endereço no Sistema de Registro Nacional de Carteira de Habilitação - Renach (peças 30 e 31) .
	24/5/2019

15.	Transcorrido o prazo regimental, os responsáveis permaneceram silentes, devendo ser considerados revéis, nos termos do art. 12, §3º, da Lei 8.443/1992.
EXAME TÉCNICO
16.	Preliminarmente, cumpre tecer breves considerações sobre a forma como são realizadas as comunicações processuais no TCU. A esse respeito, destacam-se o art. 179, do Regimento Interno do TCU (Resolução 155, de 4/12/2002) e o art. 4º, inciso III, § 1º, da Resolução TCU 170, de 30 de junho de 2004, in verbis:
Art. 179. A citação, a audiência ou a notificação, bem como a comunicação de diligência, farse-ão:
I - mediante ciência da parte, efetivada por servidor designado, por meio eletrônico, fac-símile, telegrama ou qualquer outra forma, desde que fique confirmada inequivocamente a entrega da comunicação ao destinatário;
II - mediante carta registrada, com aviso de recebimento que comprove a entrega no endereço do destinatário;
III - por edital publicado no Diário Oficial da União, quando o seu destinatário não for localizado
 (...) 
Art. 3º As comunicações serão dirigidas ao responsável, ou ao interessado, ou ao dirigente de órgão ou entidade, ou ao representante legal ou ao procurador constituído nos autos, com poderes expressos no mandato para esse fim, por meio de:
I - correio eletrônico, fac-símile ou telegrama;
II - servidor designado;
III - carta registrada, com aviso de recebimento;
IV - edital publicado no Diário Oficial da União, quando o seu destinatário não for localizado, nas hipóteses em que seja necessário o exercício de defesa’.
Art. 4º. Consideram-se entregues as comunicações:
I - efetivadas conforme disposto nos incisos I e II do artigo anterior, mediante confirmação da ciência do destinatário;
II - realizadas na forma prevista no inciso III do artigo anterior, com o retorno do aviso de recebimento, entregue comprovadamente no endereço do destinatário;
III - na data de publicação do edital no Diário Oficial da União, quando realizadas na forma prevista no inciso IV do artigo anterior.
§ 1º O endereço do destinatário deverá ser previamente confirmado mediante consulta aos sistemas disponíveis ao Tribunal ou a outros meios de informação, a qual deverá ser juntada ao respectivo processo.
 (...) 
17.	Bem se vê, portanto, que a validade da citação via postal não depende de que o aviso de recebimento seja assinado pelo próprio destinatário da comunicação, o que dispensa, no caso em tela, a entrega do AR em ‘mãos próprias’. A exigência da norma é no sentido de o Tribunal verificar se a correspondência foi entregue no endereço correto, residindo aqui a necessidade de certeza inequívoca. 
18.	Não é outra a orientação da jurisprudência do TCU, conforme se verifica dos julgados a seguir transcritos:
‘São válidas as comunicações processuais entregues, mediante carta registrada, no endereço correto do responsável, não havendo necessidade de que o recebimento seja feito por ele próprio’ (Acórdão 3648/2013-TCU-Segunda Câmara, Relator Ministro JOSÉ JORGE) ;
‘É prescindível a entrega pessoal das comunicações pelo TCU, razão pela qual não há necessidade de que o aviso de recebimento seja assinado pelo próprio destinatário. Entregandose a correspondência no endereço correto do destinatário, presume-se o recebimento da citação.’ (Acórdão 1019/2008-TCU-Plenário, Relator Ministro BENJAMIN ZYMLER) ;
‘As comunicações do TCU, inclusive as citações, deverão ser realizadas mediante Aviso de Recebimento - AR, via Empresa Brasileira de Correios e Telégrafos, bastando para sua validade que se demonstre que a correspondência foi entregue no endereço correto.’ (Acórdão 1526/2007-TCU-Plenário, Relator Ministro AROLDO CEDRAZ) .
19.	A validade do critério de comunicação processual do TCU foi referendada pelo Supremo Tribunal Federal, nos termos do julgamento do MS-AgR 25.816/DF, por meio do qual se afirmou a desnecessidade da ciência pessoal do interessado, entendendo-se suficiente a comprovação da entrega do ‘AR’ no endereço do destinatário:
EMENTA: AGRAVO REGIMENTAL. MANDADO DE SEGURANÇA. DESNECESSIDADE DE INTIMAÇÃO PESSOAL DAS DECISÕES DO TRIBUNAL DE CONTAS DA UNIÃO. ART. 179 DO REGIMENTO INTERNO DO TCU. INTIMAÇÃO DO ATO IMPUGNADO POR CARTA REGISTRADA, INICIADO O PRAZO DO ART. 18 DA LEI nº 1.533/51 DA DATA CONSTANTE DO AVISO DE RECEBIMENTO. DECADÊNCIA RECONHECIDA. AGRAVO IMPROVIDO.
O envio de carta registrada com aviso de recebimento está expressamente enumerado entre os meios de comunicação de que dispõe o Tribunal de Contas da União para proceder às suas intimações.
O inciso II do art. 179 do Regimento Interno do TCU é claro ao exigir apenas a comprovação da entrega no endereço do destinatário, bastando o aviso de recebimento simples.
20.	No caso vertente, a citação de cada um dos responsáveis se deu em endereços provenientes de pesquisas de endereços realizadas pelo TCU (vide parágrafo 14 acima) , de forma bastante zelosa, porquanto, devido ao insucesso de realizar a citação em endereços constantes nos sistemas CPF e CNPJ da Receita da Sra. Maria Beatriz Barbosa Borges (peças 23, 26, 27 e 29) , buscou-se a notificação em endereços provenientes de sistemas públicos (TSE e Renach) . A entrega dos ofícios citatórios no endereço do Renach ficou comprovada.
21.	Nos processos do TCU, a revelia não leva à presunção de que seriam verdadeiras todas as imputações levantadas contra os responsáveis, diferentemente do que ocorre no processo civil, em que a revelia do réu opera a presunção da verdade dos fatos narrados pelo autor. Dessa forma, a avaliação da responsabilidade do agente não pode prescindir da prova existente no processo ou para ele carreada. 
22.	Ao não apresentar sua defesa, o responsável deixou de produzir prova da regular aplicação dos recursos sob sua responsabilidade, em afronta às normas que impõem aos gestores públicos a obrigação legal de, sempre que demandados pelos órgãos de controle, apresentar os documentos que demonstrem a correta utilização das verbas públicas, a exemplo do contido no art. 93 do Decreto-Lei 200/67: ‘Quem quer que utilize dinheiros públicos terá de justificar seu bom e regular emprego na conformidade das leis, regulamentos e normas emanadas das autoridades administrativas competentes.’ 
23.	Mesmo as alegações de defesa não sendo apresentadas, considerando o princípio da verdade real que rege esta Corte, procurou-se buscar, em manifestações dos responsáveis na fase interna desta Tomada de Contas Especial, se havia algum argumento que pudesse ser aproveitado a seu favor. 
24.	No entanto, os responsáveis não se manifestaram na fase interna, não havendo, assim, nenhum argumento que possa vir a ser analisado e posteriormente servir para afastar as irregularidades apontadas.
25.	Vale ressaltar que a pretensão punitiva do TCU, conforme Acórdão 1441/2016-TCU-Plenário, rel. BENJAMIN ZYMLER, que uniformizou a jurisprudência acerca dessa questão, subordina-se ao prazo geral de prescrição indicado no art. 205 do Código Civil, que é de dez anos, contado da data de ocorrência da irregularidade sancionada, nos termos do art. 189 do Código Civil, sendo este prazo interrompido pelo ato que ordenar a citação, a audiência ou a oitiva do responsável. No caso em exame, recai a prescrição da pretensão punitiva, uma vez que a omissão da prestação de contas deu-se em 26/3/2007 e o ato que autorizou a citação ocorreu apenas em 18/12/2018 (peça 22) , não cabendo aplicar penalidades aos responsáveis.
26.	Em se tratando de processo em que a parte interessada não se manifestou acerca das irregularidades imputadas, não há elementos para que se possa efetivamente aferir e reconhecer a ocorrência de boa-fé na conduta dos responsáveis, podendo este Tribunal, desde logo, proferir o julgamento de mérito pela irregularidade das contas, conforme nos termos dos §§ 2º e 6º do art. 202 do Regimento Interno do TCU. (Acórdão 2064/2011-TCU-Primeira Câmara (relator: Ubiratan Aguiar) , 6.182/2011-TCU-1a Câmara (relator: Weber de Oliveira) , 4.072/2010-TCU-1a Câmara (Relator: Valmir Campelo) , 1.189/2009-TCU-1a Câmara (Relator: Marcos Bemquerer) , 731/2008-TCU-Plenário (Relator: Aroldo Cedraz) .
27.	Dessa forma, os responsáveis devem ser considerados revéis, nos termos do art. 12, §3º, da Lei 8.443/1992, devendo as contas serem julgadas irregulares, condenando-o (s) solidariamente ao débito apurado, não se propondo a aplicação de multa em razão da prescrição da pretensão punitiva deste Tribunal.
CONCLUSÃO
28.	Diante da revelia de Kompost Ltda. (CNPJ 05.688.495/0001-07) e Maria Beatriz Barbosa Borges (CPF XXX.140.341-XX) e inexistindo nos autos elementos que permitam concluir pela ocorrência de boa-fé ou de outros excludentes de culpabilidade em suas condutas, propõe-se que suas contas sejam julgadas irregulares e que os responsáveis sejam condenados em débito, não se propondo a aplicação de multa em razão da prescrição da pretensão punitiva deste Tribunal (item 25 supra) .
PROPOSTA DE ENCAMINHAMENTO
29.	Diante do exposto, submetemos os autos à consideração superior, propondo ao Tribunal:
	a) considerar revéis os responsáveis Kompost Ltda. (CNPJ 05.688.495/0001-07) e Maria Beatriz Barbosa Borges (CPF XXX.140.341-XX) , para todos os efeitos, dando-se prosseguimento ao processo, com fulcro no art. 12, § 3º, da Lei n. 8.443/92;
	b) julgar irregulares, nos termos dos arts. 1º, inciso I, 16, inciso III, alínea ‘a’, § 2º, da Lei 8.443/1992 c/c os arts. 19 e 23, inciso III, da mesma Lei, e com arts. 1º, inciso I, 209, inciso I, 210 e 214, inciso III, do Regimento Interno/TCU, as contas de Kompost Ltda. (CNPJ 05.688.495/0001-07) e Maria Beatriz Barbosa Borges (CPF XXX.140.341-XX) , condenando-os solidariamente ao pagamento das importâncias a seguir especificadas, atualizadas monetariamente e acrescidas dos juros de mora, calculadas a partir das datas discriminadas até a data do efetiva quitação do débito, fixando-lhes o prazo de quinze dias, para que comprovem, perante o Tribunal, o recolhimento das referidas quantias aos Fundo Nacional de Cultura, nos termos do art. 23, inciso III, alínea ‘a’, da citada lei;
	Data de ocorrência
	Valor histórico (R$) 

	14/1/2006
	60.000,00

	1º/1/2007
	40.000,00

	c) autorizar, desde logo, a cobrança judicial das dívidas, caso não atendidas a (s) notificação (ões) , na forma do disposto no art. 28, inciso II, da Lei 8.443/1992;
	d) autorizar também, desde logo, se requerido, com fundamento no art. 28, inciso I, da Lei 8.443, de 1992 c/c o art. 217, §§ 1º e 2º do Regimento Interno, o parcelamento da (s) dívida (s) em até 36 parcelas, incidindo sobre cada parcela, corrigida monetariamente, os correspondentes acréscimos legais fixando- lhe o prazo de quinze dias, a contar do recebimento da notificação, para comprovar perante o Tribunal o recolhimento da primeira parcela, e de trinta dias, a contar da parcela anterior, para comprovar os recolhimentos das demais parcelas, devendo incidir sobre cada valor mensal, atualizado monetariamente, os juros de mora devidos, no caso do débito, na forma prevista na legislação em vigor, alertando os responsáveis de que a falta de comprovação do recolhimento de qualquer parcela importará o vencimento antecipado do saldo devedor, nos termos do § 2º do art. 217 do Regimento Interno deste Tribunal;
	e) enviar cópia do Acórdão que vier a ser proferido ao Ministério da Cidadania e aos responsáveis, para ciência, informando que a presente deliberação, acompanhada do Relatório e do Voto que a fundamenta, está disponível para a consulta no endereço www.tcu.gov.br/acordaos, além de esclarecer que, caso requerido, o TCU poderá fornecer sem custos as correspondentes cópias, de forma impressa.”
	É o relatório.

não há.

Procuradora-geral Cristina Machado da Costa e Silva.

TOMADA DE CONTAS ESPECIAL. PROJETO CULTURAL NO ÂMBITO DO PRONAC. OMISSÃO NO DEVER DE PRESTAR CONTAS. CITAÇÃO. REVELIA. CONTAS IRREGULARES. DÉBITO. PRESCRIÇÃO DA PRETENSÃO PUNITIVA.

TOMADA DE CONTAS ESPECIAL (TCE)

Secretaria de Controle Externo de Tomada de Contas Especial - SecexTCE.

Está em apreciação tomada de contas especial instaurada pelo antigo Ministério da Cultura, atualmente incorporado ao Ministério da Cidadania, em desfavor da empresa Brasilis Agência de Projetos Ltda., atualmente denominada Kompost Ltda., e de sua sócia-administradora à época dos fatos, Maria Beatriz Barbosa Borges, em razão da omissão no dever de prestar contas dos recursos captados por força do projeto cultural Pronac 04-4816, no montante de R$ 100.000,00 (peça 3) , para custear o Projeto “Festival Rhema de Dança e Artes Cênicas”.
2.	O festival seria realizado em Goiânia em sua 8ª edição, em Pompéia/SP na 3ª edição, com estreia em mais oito cidades do Brasil, e contaria com vários grupos locais previamente selecionados, além de oficinas de teatro, performances teatrais, circenses, dança em shoppings das cidades e vias públicas e palestra com a bailarina Priscilla Yokoi. 
3.	O laudo final do então Ministério da Cultura foi pela reprovação da prestação de contas, já que a proponente se mostrou inerte após várias tentativas de notificação daquele órgão, de modo a não comprovar a regular aplicação dos recursos recebidos e tampouco promover a sua devolução (peça 7, pp. 60-61) . 
4.	Conquanto tenham sido regularmente citadas (ofícios às peças 26, 32 e 33 e ARs às peças 28 e 35) , a Kompost Ltda. e Maria Beatriz Barbosa Borges não compareceram aos autos para apresentar suas razões de justificativa e também não recolheram as importâncias devidas, de modo que se operaram os efeitos da revelia, nos termos do art. 12, § 3º, da Lei 8.443/1992, o que dá ensejo ao prosseguimento do processo com a análise dos documentos constantes dos autos.
5.	Os pareceres uniformes da Secretaria de Controle Externo de Tomada de Contas Especial - SecexTCE e do Ministério Público junto ao TCU - MPTCU foram pela irregularidade das contas, com condenação em débito.
6.	Adoto tais manifestações como razões de decidir este processo.
7.	Não se identificou, na fase interna desta TCE, nenhum argumento que possa ser aproveitado em favor das responsáveis. Apenas consta solicitação da Kompost Ltda. (à época denominada Brasilis Agência de Projetos Ltda.) de transferência dos recursos do projeto em apreço para outro projeto no âmbito do Pronac, a qual foi negada pelo ministério em face da ausência de disposição legal permissiva (peça 7, pp. 29-32) . 
8.	Cumpre destacar que o ônus da prova em matéria de aplicação de recursos públicos é invertido: compete aos responsáveis demonstrarem sua correta destinação, consoante jurisprudência pacificada neste Tribunal de Contas e no Supremo Tribunal Federal.
9.	Em face da inexistência de elementos que permitam concluir pela boa-fé das responsáveis, uma vez que lhes coube o dever de evidenciar o adequado emprego dos recursos públicos federais repassados, estes autos estão conclusos para julgamento de mérito, a teor do art. 202, § 6º, do Regimento Interno, pela irregularidade das contas e condenação ao pagamento do valor integral repassado.
10.	Registro que, no caso concreto, se operou a prescrição da pretensão punitiva desta Corte, uma vez que a omissão no dever de prestar contas se configurou em 26/3/2007 (dia seguinte ao prazo final para prestação de contas) e o ato que ordenou a citação foi exarado em 18/12/2018 (peça 22) , de modo a superar o prazo de dez anos estabelecido pelo art. 202, inciso I, do Código Civil, consoante o Acórdão 1441/2016-TCU-Plenário.
	Ante o exposto, voto por que seja adotada a minuta de acórdão que submeto à apreciação deste Colegiado.
TCU, Sala das Sessões Luciano Brandão Alves de Souza, em tagDataSessao.
ANA ARRAES 
Relatora